【裁判字號】    99,訴易,16
【裁判日期】    991230
【裁判案由】    損害賠償
【裁判全文】
臺灣高等法院臺中分院民事判決          99年度訴易字第16號
原    告  鍾榿
被    告  莊坤鐘
上列被告因本院民國99年度上易字第22號恐嚇案件，經原告提起
附帶民事訴訟，移送民事庭，本院於99年12月28日言詞辯論終結
，判決如下：
    主  文
被告應給付原告新臺幣肆萬元及自民國九十九年三月十一日起自
至清償日止，按年息百分之五計算之利息。
原告其餘之訴駁回。
    事實及理由
一、原告主張：被告於民國97年8月27日下午1時35分許及同日19
    時許，夥同2名真實姓名不詳之成年男子前往原告南投縣草
    屯鎮炎峰里大同巷11號之住所，適原告在外工作尚未返家，
    僅其父鐘東貴及母謝玉嬌在場，被告竟以「你兒子如果不出
    面，到外面被我們找到，我們會讓他很難看」等語告知鍾東
    貴，轉告後使原告心生畏懼，而生危害於安全。原告業因此
    造成夜不能眠、幻聽、焦慮、腦神經衰弱等，出門工作亦提
    心吊膽，爰依民法第184條第1項、第195條之規定，請求精
    神上損害賠償。聲明被告應給付原告新台幣（下同）60萬元
    及自99年3月11日起至清償日止，按年息百分之5計算之利息
    。
二、被告則以：被告並無恐嚇原告，聲明駁回原告之訴。
三、本院查：被告就其曾於97年8月27日下午，至南投縣草屯鎮
    ○○街大同巷11號並與原告之父鍾東貴有所接觸之客觀情事
    坦承不諱，其於警詢中就員警詢問「你到鍾明君（即鍾榿）
    住處後有無對他父母說『你兒子如果不出面，被我們找到，
    我們會讓他很難看』等恐嚇的言語」之問題，並更答以：「
    沒有恐嚇的意思，是要他兒子本人解釋那張照片是什麼意思
    ，不然我會感到恐懼」等語，顯然其於警詢中亦未否認曾對
    鍾東貴口出上述言語，僅稱其在主觀上無恐嚇之意思。證人
    鍾東貴於警詢、偵查中俱指證稱：「被告於97年8月27日下
    午帶同2名男子至其住處，口氣相當差，說要找伊兒子鍾榿
    喬事情，伊表示原告不在，被告即恐嚇伊稱伊兒子若不出面
    ，到外面被他們看到，會讓伊等很難看」等語，令伊非常害
    怕與恐懼等語明確（參見刑事偵字卷第22頁、第44頁）。嗣
    於原審刑事審理中經具結並經交互詰問，仍堅指稱上情不移
    ，其先後指證內容一致，並核與被告前揭陳述之客觀內容相
    符，堪可憑採。被告既興問罪之師，夥同二名真實姓名、年
    籍均不詳成年男子，共同持相片前往原告位於南投縣草屯鎮
    ○○街大同巷11號其與父親鍾東貴、母親謝玉嬌同住之居處
    ，適原告在外工作不在，而以：「你兒子如果不出面，到外
    面被我們找到，我們會讓他很難看」等語，當面告知鍾東貴
    ，嗣並轉知原告，致其因而心生畏懼，即在情理之中，此外
    並有系爭機車照片影本一張、郵局存證信函影本一份附卷可
    稽，且被告上揭恐嚇犯行，業經本院刑事庭以99年度上易字
    第22號刑事判決量處罪刑，確定在案，亦經本院依職權調閱
    相關刑事案卷可稽，事證明確，原告主張堪信為真實。
四、按因故意或過失，不法侵害他人之權利者，負損害賠償責任
    。故意以背於善良風俗之方法，加損害於他人者亦同；不法
    侵害他人之身體、健康、名譽、自由、信用、隱私、貞操，
    或不法侵害其他人格法益而情節重大者，被害人雖非財產上
    之損害，亦得請求賠償相當之金額。其名譽被侵害者，並得
    請求回復名譽之適當處分。前項請求權，不得讓與或繼承。
    但以金額賠償之請求權已依契約承諾，或已起訴者，不在此
    限。前二項規定，於不法侵害他人基於父、母、子、女或配
    偶關係之身分法益而情節重大者，準用之，民法第184條第1
    項、第195條定有明文。本件原告因被告之恐嚇犯行，身心
    受創而四處求診，已據提出診斷證明書、轉診單等件為證，
    自屬情節重大，則原告依民法第184條第1項、第195條請求
    被告賠償精神上損害，應予准許。本院審酌原告並無固定職
    業、專科肆業、無不動產，被告國中畢業，育有二子，開小
    吃攤為業，每月收入數萬元，但有土地二筆，房屋乙棟及汽
    車一台等情，業經兩造各別陳明在卷，本院認以賠償4萬元
    及自99年3月11日起至清償日止，按年息百分之5計算之法定
    遲延利息為適當，逾此部分之請求，為無理由，應予駁回。
五、據上論結，本件原告之訴為一部分有理由、一部無理由，爰
    判決如主文。
中    華    民    國    99    年    12    月    30    日
                民事第五庭    審判長法  官  李寶堂
                                    法  官  鄭金龍
                                    法  官  黃永祥
以上正本係照原本作成。
不得上訴。
                                    書記官  陳如慧
中    華    民    國    99    年    12    月    30    日
                                                      Ｓ

司法院資訊處製作；財團法人民間司法改革基金會備份。
